臺灣高等法院臺南分院民事裁定
111年度抗字第10號
抗  告  人  李世楷  
上列抗告人因與相對人蔡德謙間請求損害賠償事件，聲請交付法
庭錄音光碟，對於民國110年12月16日臺灣嘉義地方法院110年度
聲字第236號裁定提起抗告，本院裁定如下：
    主  文
抗告駁回。
抗告訴訟費用由抗告人負擔。
    理  由
一、抗告意旨略以：抗告人就臺灣嘉義地方法院105年度重訴字
    第100號請求損害賠償事件（下稱系爭事件）之確定判決（
    案號：本院107年度重上字第87號）已向本院提起再審（案
    號：本院110年度重再字第6號），為了解當初兩造之攻防主
    張內容，故聲請系爭事件於民國105年12月13日、同年12月2
    9日、106年4月25日、106年5月18日、106年6月8日、106年1
    2月26日、107年2月1日、107年2月8日、107年5月22日等期
    日之法庭錄音光碟（下稱系爭光碟）以利訴訟程序進行，及
    證據資料蒐集。抗告人之聲請雖已逾法院組織法第90條之1
    第1項所定6個月期間，惟該規定但書僅延長重大刑事案件之
    期間，而未延長重大民事事件之期間，且未於立法中說明原
    因，有立法設計上之瑕疵及漏洞，造成抗告人於再審程序中
    ，無法調閲相關卷證資料，違反憲法第16條訴訟權保障之意
    旨，爰提起抗告等語。
二、按法庭錄音乃法庭活動之紀錄，載有所有參與法庭活動者之
    資訊，則法庭錄音內容之交付，固有保障當事人訴訟權益之
    作用，亦涉及法庭公開與個人資訊保護等重要權益之衡平，
    尚非逕源於憲法保障之訴訟權，為使訴訟資源合理有效運用
    ，避免訴訟資料長期處於不確定而影響裁判安定性，規範於
    法院組織法第90條之1第1項，明定當事人及依法得聲請閱覽
    卷宗之人，因主張或維護其法律上利益，得於開庭翌日起至
    裁判確定後6個月內為之（最高法院111年度台抗字第53號民
    事裁定參照）。又所謂裁判確定，係指聲請法庭錄音所繫屬
    之裁判確定而言。
三、經查：
  ㈠抗告人聲請交付系爭事件之系爭光碟，惟系爭事件業經最高
    法院於110年3月11日以109年度台上字第1319號裁定駁回抗
    告人之上訴確定，並於同年3月23日送達抗告人等情，有上
    開裁定（見原審卷第41-42頁）及本院依職權調取系爭事件
    歷審卷宗可稽，是聲請交付法庭錄音光碟之期間，自該裁定
    送達之翌日起，算至110年9月23日止，即告屆滿。抗告人遲
    至110年10月1日始向原法院聲請交付系爭光碟（見原審卷第
    5頁原法院收狀章），顯逾前開規定之聲請期限，原法院因
    抗告人聲請交付系爭光碟，已逾裁判確定後6個月聲請期限
    為由，駁回其聲請，經核於法並無違背。
　㈡抗告人雖主張法院組織法第90條之1第1項規定之6個月有立法
    設計上之瑕疵及漏洞，違反憲法第16條訴訟權保障意旨等語
    。惟查，為使訴訟資源合理有效運用，避免訴訟資料長期處
    於不確定而影響裁判安定性，故法院組織法第90條之1第1項
    前段始明定聲請權人得於開庭翌日起至裁判確定後6個月內
    為之（法院組織法第90條之1立法理由參照）。足見上開規
    定係立法者為兼顧聲請權人之法律上利益及法安定性所設，
    該6個月期間應為法定不變期間，且屬合理相當，更無違反
    憲法第16條訴訟權保障之意旨。抗告人上開主張，並無可採
    。
  ㈢綜上所述，原審依法駁回抗告人之聲請，核無違誤，抗告人
    提起本件抗告，為無理由，應予駁回。
四、據上論結，本件抗告為無理由，爰裁定如主文。 
中　　華　　民　　國　　111 　年　　5 　　月　　31　　日
                  民事第一庭    審判長法  官  翁金緞

                                      法  官  蔡孟珊

                                      法  官  黃瑪玲
上為正本係照原本作成。
本裁定除以適用法規顯有錯誤為理由外，不得再抗告。如提再抗
告，應於收受送達後十日內向本院提出再抗告狀（須附繕本），
並繳納再抗告費新台幣一千元。
提起再抗告應委任律師或具有律師資格之人之委任狀；委任有律
師資格者，另應附具律師資格證書及釋明委任人與受任人有民事
訴訟法第466條之1第1項但書或第2項所定關係之釋明文書影本。
中　　華　　民　　國　　111 　年　　5 　　月　　31　　日

                                      書記官  蘭鈺婷
【附註】
民事訴訟法第495條之1第2項準用同法第466條之1第1、2項規定
：
⑴對於第二審判決上訴，上訴人應委任律師為訴訟代理人。但上
  訴人或其法定代理人具有律師資格者，不在此限。
⑵上訴人之配偶、三親等內之血親、二親等內之姻親，或上訴人
  為法人、中央或地方機關時，其所屬專任人員具有律師資格並
  經法院認為適當者，亦得為第三審訴訟代理人。
民事訴訟法第466條之2第1項：
上訴人無資力委任訴訟代理人者，得依訴訟救助之規定，聲請第
三審法院為之選任律師為其訴訟代理人。